最高法院刑事判決                              九十一年度台上字第二四六七號
    上訴人  甲○○
    被  告  乙○○
右上訴人因自訴被告瀆職案件，不服台灣高等法院高雄分院中華民國九十年十二月十
二日第二審判決（九十年度上訴字第八三五號，自訴案號：台灣高雄地方法院八十八
年度自字第六四四號），提起上訴，本院判決如左：
    主  文
原判決及第一審判決均撤銷。
本件不受理。
    理  由
本件原判決以上訴人甲○○在第一審法院自訴意旨略稱：被告乙○○為高雄市政府警
察局新興分局警員，辦理上訴人涉犯殺人案件，於民國八十七年九月十六日借提上訴
人至該分局時，為取供在上開分局四樓器材室內（置放筆錄、例稿之倉庫）對上訴人
刑求，造成自訴人受有右前胸及腹部、右後背及腰部等處瘀傷紅腫，並以警棍敲打頭
部，導致頭昏、嘔吐，因認被告涉犯刑法第一百二十五條第一項第二款之罪嫌。原審
審理結果，以不能證明被告犯罪，乃維持第一審諭知被告無罪之判決，駁回上訴人在
第二審之上訴，固非無見。
惟按：刑事訴訟法第三百十九條第一項前段所定得提起自訴之人，係限於因犯罪而直
接被害之人。查刑法第一百二十五條第一項第二款之罪，其保護之客體為刑事司法權
之嚴正性與公平性，刑事司法權之發動，關係人權至鉅，自不容有此職權之公務員濫
權瀆職，以保障人權。若有追訴或處罰犯罪職務之公務員意圖取供濫用職權，或以不
法之物理力侵害受訊問人身體，或以加危害之言詞通知受訊問人，雖該受訊問人身心
受有侵害，然均為本罪犯罪之內容，亦為公務員濫用職權之結果；受訊問人僅因此間
接受到保護，性質上仍非侵害個人法益之罪，受訊問人並非直接被害人，其無提起自
訴之權。本件上訴人自訴被告犯刑法第一百二十五條第一項第二款之瀆職罪，其所訴
係侵害國家審判權之罪，自不得提起自訴。又不得提起自訴而提起者，應諭知不受理
之判決，刑事訴訟法第三百三十四條定有明文。依上說明，上訴人對被告不得提起自
訴，其不得提起自訴而提起，原應諭知自訴不受理之判決，乃第一審法院誤從實體上
為被告無罪之判決，原判決未予糾正，遽予維持，均有違誤。上訴意旨，雖未指摘及
此，但原判決及第一審判決就瀆職部分既有違誤，自應由本院將第一、二審判決併予
撤銷，另為不受理之判決，以資糾正。
據上論結，應依刑事訴訟法第三百九十七條、第三百九十八條第二款、第三百八十七
條、第三百三十四條，判決如主文。
中      華      民      國    九十一    年      五      月      二      日
                              最高法院刑事第九庭
                                  審判長法官  陳  炳  煌
                                        法官  陳  正  庸
                                        法官  韓  金  秀
                                        法官  吳  信  銘
                                        法官  徐  文  亮
      右正本證明與原本無異
                                              書  記  官
中      華      民      國    九十一    年      五      月      九      日
